臺灣雲林地方法院刑事判決
111年度訴字第74號
公  訴  人  臺灣雲林地方檢察署檢察官
被      告  蘇秋誠


上列被告因違反廢棄物清理法案件，經檢察官提起公訴（110年
度偵字第6601號），被告於準備程序中就被訴事實為有罪之陳述
，經告知簡式審判程序之旨，並聽取當事人之意見後，本院合議
庭裁定由受命法官獨任進行簡式審判程序，判決如下：
    主  文
蘇秋誠犯廢棄物清理法第四十六條第四款前段之非法清理廢棄物
罪，處有期徒刑壹年壹月。緩刑叁年，並應於本判決確定之日起
壹年內，向指定之政府機關、政府機構、行政法人、社區或其他
符合公益目的之機構或團體，提供貳佰小時之義務勞務，緩刑期
間付保護管束。未扣案之犯罪所得新臺幣拾萬元沒收之，於全部
或一部不能沒收或不宜執行沒收時，追徵其價額。
    事  實
一、蘇秋誠係大岳企業社實際負責人，從事建材批發等業務，明
    知未經主管機關許可，不得提供土地堆置廢棄物；且蘇秋誠
    明知未依廢棄物清理法第41條第1項規定領有廢棄物清除、
    處理許可文件，不得從事廢棄物之貯存、清除及處理，仍基
    於提供土地堆置廢棄物及非法貯存、清除、處理廢棄物之犯
    意，於民國110年2月起，提供其不知情之母親塗美紅（另經
    檢察官為不起訴處分）所有坐落在雲林縣○○鎮○○○段0000000
    0000000000000000000地號土地（以下合稱本案土地）供堆
    置廢棄物，並以每公噸新臺幣(下同)400元之價格，在雲林
    縣虎尾鎮高鐵特定區向不詳人士價購營建廢棄物（包含廢木
    材、廢建材、廢鐵條、塑膠、磚瓦、水泥塊、生活垃圾等物
    ），由蘇秋誠先以車號000-0000號自用大貨車清除載運至本
    案土地上傾倒、堆置，再以怪手分離出磚瓦、水泥塊等可利
    用物，以場內機器洗選出砂石、碎石、細沙等有價砂石後，
    以每公噸660元不等之價格外售，因而獲得至少10萬元之報
    酬；其餘廢木材、廢建材、廢鐵條、塑膠、生活垃圾等廢棄
    物，則直接棄置、回填在上揭土地，以此方式貯存、清除及
    處理廢棄物。嗣自110年4月7日起，迭經民眾匿名檢舉，經
    內政部警政署保安警察會同雲林縣環境保護局人員於110年4
    月20日前往稽查後，查獲本案土地有回填廢木材、廢建材、
    廢鐵條及生活垃圾等廢棄物，數量約30公噸，因而查悉上情
    。
二、案經內政部警政署保安警察第七總隊第三大隊報告臺灣雲林
    地方檢察署檢察官偵查起訴。
    理  由
一、本案被告蘇秋誠所犯之罪，非死刑、無期徒刑、最輕本刑為
    3 年以上有期徒刑之罪，或高等法院管轄第一審之案件，被
    告於準備程序中，就前揭被訴事實為有罪之陳述，經受命法
    官告以簡式審判程序之旨，並聽取被告與公訴人之意見後，
    本院認無不得或不宜改依簡式審判程序進行之處，爰依刑事
    訴訟法第273 條之1 第1 項、第284 條之1 規定，經合議庭
    評議後，裁定本案由受命法官獨任進行簡式審判程序。是本
    案之證據調查，依刑事訴訟法第273 條之2 規定，不受同法
    第159 條第1 項、第161 條之2 、第161 條之3 、第163 條
    之1 及第164 條至第170 條規定之限制，合先敘明。
二、上揭犯罪事實，業據被告於本院審理時坦承不諱（本院卷第
    31頁至第33頁、第74頁至第75頁、第81頁），核與證人塗美
    紅之證述情節相符（偵卷第41頁至第44頁），並有大岳企業
    社商業登記抄本1 份（他646 卷第19頁至第27頁）、塗美紅
    一親等資料查詢結果、被告蘇秋誠之個人戶籍資料（他646
    卷第29頁、第71頁）、土地登記公務用謄本3 份及地籍圖謄
    本1 份（他646 卷第41頁至第53頁）、雲林縣環境保護局11
    0 年5 月4 日雲環衛字第1100005184號函及110 年4 月20日
    雲林縣環境保護局環境稽查工作紀錄（稽查編號：雲環稽00
    00000）（偵卷第71頁至第73頁）、110 年4 月20日雲林縣
    環境保護局稽查圖片（彩色照片12張）（偵卷第21頁至第23
    頁）、內政部警政署保安警察第七總隊第三大隊第二中隊11
    0年6 月28日職務報告書及110 年4 月20日相片黏貼單（黑
    白照片8 張）（他549 卷第31頁至第32頁、第49頁至第52頁
    ）、內政部警政署保安警察第七總隊第三大隊第二中隊110
    年8 月17日職務報告及現場蒐證照片、縮時攝影鏡頭、空拍
    照片（均黑白照片）（他549卷第75頁至第83頁）、保安警
    察第七總隊第三大隊第二中隊相片黏貼單（彩色照片4 張、
    黑白照片6 張）（偵卷第25頁至第27頁、他549卷第69頁至
    第71頁）、雲林縣環境保護局111 年3 月30日雲環衛字第11
    11008924號函1紙（本院卷第47頁）、雲林縣環境保護局111
     年6 月10日雲環衛字第1111013014號函1紙（本院卷第61頁
    ）及雲林縣環境保護局111 年7 月7 日雲環衛字第11110196
    96號函1紙（本院卷第89頁）附卷可參，被告上開自白內容
    核與前揭事證相符，應堪採信。從而，本件事證明確，被告
    犯行洵堪認定，應依法論科。
三、論罪科刑：
  ㈠按廢棄物清理法第46條第3款規定之未經許可提供土地堆置廢
    棄物罪所欲規範者，應係未經主管機關許可而提供土地堆置
    廢棄物之行為，係以提供土地者為處罰對象；為改善環境衛
    生，維護國民健康，避免造成污染，固不側重於行為人對該
    土地是否有所有權、是否有權使用，亦不問提供之土地係供
    自己或他人堆置廢棄物，然仍當以行為人對於所提供之土地
    具有管領之事實為其前提。亦即凡以自己所有之土地，或有
    權使用（如借用、租用等）、無權占用之他人土地，以供自
    己或他人堆置廢棄物之行為，均有上開條款之適用。若與所
    提供堆置廢棄物之土地無任何管領關係，例如將廢棄物任意
    棄置於公有道路、河川、山坡等，除其所為另構成其他違反
    廢棄物清理法規範之罪責，而應依各該罪責論處者外，尚難
    以提供土地堆置廢棄物之罪論之；否則凡任意傾倒廢棄物行
    為，均當然構成提供土地堆置廢棄物之罪，亦失其所當（最
    高法院106年度台上字第1739號判決意旨參照）。查被告提
    供其所管領之本案土地堆置上開營建廢棄物，揆諸上開說明
    ，核屬未經許可提供土地堆置廢棄物行為。
  ㈡按廢棄物清理法第46條第4款所規定犯罪構成要件行為，計有
    貯存、清除及處理；所謂「貯存」，係指事業廢棄物於清除
    、處理前，放置於特定地或貯存容器、設施內之行為；所謂
    「清除」，係指事業廢棄物之收集、運輸行為；而所謂「處
    理」，係指下列行為：⒈中間處理：指事業廢棄物在最終處
    置或再利用前，以物理、化學、生物、熱處理或其他處理方
    法，改變其物理、化學、生物特性或成分，達成分離、減積
    、去毒、固化或穩定之行為。⒉最終處置：指衛生掩埋、封
    閉掩埋、安定掩埋或海洋棄置事業廢棄物之行為。⒊再利用
    ：指事業產生之事業廢棄物自行、販賣、轉讓或委託做為原
    料、材料、燃料、填土或其他經中央目的事業主管機關認定
    之用途行為，並應符合其規定者，行政院環境保護署發布之
    事業廢棄物貯存清除處理方法及設施標準第2條第1、2、3款
    規定甚明。次按廢棄物清理法第46條第4款之未領有許可文
    件清理廢棄物罪，其犯罪主體，不以廢棄物清理業者為限，
    只要未依第41條第1項規定領有廢棄物清除、處理許可文件
    ，而從事貯存、清除、處理廢棄物，即為該當（最高法院10
    9年度台上字第3338號判決意旨參照）。查被告於110年2月
    起至同年4月20日止之期間內，陸續將營建廢棄物，以自用
    大貨車載運至本案土地上傾倒、放置，已符合廢棄物清理法
    所規定之「貯存」、「清除」行為；被告於上開期間在本案
    土地上，將上開營建廢棄物分離出磚瓦、水泥塊等可利用物
    ，以場內機器洗選出砂石、碎石、細沙等有價砂石後，以每
    公噸660元不等之價格外售，其餘廢木材、廢建材、廢鐵條
    、塑膠、生活垃圾等廢棄物，則直接棄置、回填在上揭土地
    ，已該當廢棄物清理法所規定之「處理」行為。
  ㈢核被告所為，係犯廢棄物清理法第46條第3款之未經主管機關
    許可提供土地堆置廢棄物罪、廢棄物清理法第46條第4款之
    非法清理廢棄物罪。
  ㈣按廢棄物清理法第46條第3款之未經主管機關許可，提供土地
    回填、堆置廢棄物罪，係88年7月14日經總統（88）華總㈠義
    字第8800159810號令修正時所增訂（舊法為第22條第2項第3
    款），其立法理由僅提及「任意提供土地或土地管理未當，
    致有棄置廢物，造成重大污染事件」等寥寥數語，從該條第
    3款之立法理由無從得出立法者已預定有多數同種類之行為
    將反覆實行。再就該條第3款之文義解釋而言，該罪係以未
    經主管機關許可，提供土地回填、堆置廢棄物者為犯罪主體
    ，且提供土地之行為人不以經營棄土場者為限，包括一般人
    ；另所提供之土地亦不以行為人所有者為限，即令係第三人
    所有之土地亦可，因而即令係一般人，如未經主管機關許可
    ，提供土地供人回填、堆置廢棄物，即可構成該罪。可見，
    從該條第3款之文義解釋亦無從得出立法者已預定有多數同
    種類之行為將反覆實行之情形。故於具體個案，尚不得以行
    為人既然提供土地供人回填、堆置廢棄物，自不可能僅供回
    填、堆置廢棄物1次，或因行為人原係經營棄土場業者，僅
    因其設置許可使用年限已屆滿，即依日常生活經驗推論其主
    觀上有反覆提供不特定人回填、堆置廢棄物之意，而將其行
    為解釋為係屬集合犯。此與廢棄物清理法第46條第4款前段
    之非法清理廢棄物罪，係以未依同法第41條第1項規定領有
    廢棄物清除、處理許可文件而受託清除、處理廢棄物者為犯
    罪主體，再依同法第41條第1項前段規定之內容：「從事廢
    棄物清除、處理業務者，應向直轄市、縣（市）主管機關或
    中央主管機關委託之機關申請核發公民營廢棄物清除處理機
    構許可文件後，始得受託清除、處理廢棄物業務。」可知，
    立法者顯然已預定廢棄物之清除、處理行為通常具有反覆實
    行之性質，該罪在本質上具有反覆性，而為集合犯，尚有不
    同（最高法院105年度台上字第1972號判決意旨參照）。查
    被告先後多次提供本案土地傾倒、堆置廢棄物之犯行，係基
    於單一之犯罪決意，於密切接近之時間、同一地點實行，侵
    害同一之法益，各行為之獨立性極為薄弱，依一般社會健全
    觀念，在時間差距上，難以強行分開，在刑法評價上，以視
    為數個舉動之接續實行，合為包括之一行為予以評價，較為
    合理，為接續犯，而應論以包括之一罪。
  ㈤集合犯乃其犯罪構成要件中，本就預定有多數同種類之行為
    將反覆實行，立法者以此種本質上具有複數行為，反覆實行
    之犯罪，歸類為集合犯，特別規定為一個獨立之犯罪類型，
    例如收集犯、常業犯等。廢棄物清理法第46條第4款前段之
    非法清理廢棄物罪，係以未依同法第41條第1項規定領有廢
    棄物清除、處理許可文件而從事廢棄物清除、處理者為犯罪
    主體，再依該法第41條第1項前段以觀，可知立法者顯然已
    預定廢棄物之清除、處理行為通常具有反覆實行之性質。是
    本罪之成立，本質上即具有反覆性，而為集合犯（最高法院
    106年度台上字第271號判決意旨參照）。查被告於上開時間
    ，反覆從事上開非法清理廢棄物之行為，揆諸上開說明，應
    論以集合犯一罪。
  ㈥又廢棄物清理法第46條所列第1至6款之罪，係各自獨立之罪
    名，並非犯某一罪之各種加重條件，且同條第3款之未經主
    管機關許可，提供土地回填、堆置廢棄物罪，與同條第4款
    之未依廢棄物清理法第41條第1項規定領有廢棄物清除、處
    理許可文件，從事廢棄物貯存、清除、處理罪，其罪名與犯
    罪態樣互殊，自無包括論以集合犯一罪之餘地（最高法院10
    4年度台上字第3602號判決意旨參照）。被告以一行為觸犯
    廢棄物清理法第46條第3款及第4款前段之罪，為想像競合犯
    ，應依刑法第55條之規定，從一情節較重之廢棄物清理法第
    46條第4款前段非法清理廢棄物罪處斷。
  ㈦爰以行為人之責任為基礎，審酌被告明知未領有廢棄物清除
    許可文件不得從事廢棄物之貯存、清除、處理，亦明知未經
    主管機關之許可，不得提供土地堆置廢棄物，竟為圖小利，
    由被告提供土地供自己非法堆置營建廢棄物，並為上開非法
    清理廢棄物行為，且清理之一般事業廢棄物數量非少，破壞
    自然環境，除損及國家利益外，更危害環境，影響公共衛生
    及大眾身體健康，所為實有不該，惟念及被告犯後坦承犯行
    ，並已將本案土地上之廢棄物合法清除完畢，且由雲林縣環
    境保護局備查在案等情，有雲林縣環境保護局111 年3 月30
    日雲環衛字第1111008924號函1紙（本院卷第47頁）、雲林
    縣環境保護局111 年6 月10日雲環衛字第1111013014號函1
    紙（本院卷第61頁）及雲林縣環境保護局111 年7 月7 日雲
    環衛字第1111019696號函1紙（本院卷第89頁）附卷可佐，
    是認其犯後態度良好，兼衡被告自陳高中畢業之智識程度，
    為大岳企業社之實際負責人，從事建材批發及砂石業，月收
    入5萬元，已婚，家中尚有父母、配偶及小孩等一切情狀，
    量處如主文所示之刑。
  ㈧被告前未曾因故意犯罪而受有期徒刑以上刑之宣告，有臺灣
    高等法院被告前案紀錄表在卷可參，其因一時失慮，致罹刑
    章，犯後坦承犯行，且已將廢棄物合法清運完畢，業如前述
    ，具有悔意，堪認被告經此次偵、審程序，當能知所警惕，
    信無再犯之虞，是本院認對其所宣告之刑，應以暫不執行為
    適當，爰依刑法第74條第1項第1款之規定諭知緩刑3 年。本
    院復審酌被告上開所宣告之刑雖暫無執行之必要，惟為促使
    其日後得以知曉法治觀念，記取教訓，使其於緩刑期間內能
    深知警惕，爰並依刑法第74條第2項第5款規定，諭知被告應
    於本判決確定之日起1年內，向指定之政府機關、政府機構
    、行政法人、社區或其他符合公益目的之機構或團體，提供
    200小時之義務勞務。並依刑法第93條第1項第2款規定，諭
    知被告於緩刑期間內付保護管束，以啟自新並觀後效。又本
    院上開命被告應履行之負擔，倘被告未履行該負擔，而情節
    重大，足認原宣告之緩刑難收其預期效果，而有執行刑罰之
    必要者，檢察官得依刑事訴訟法第476條及刑法第75條之1第
    1項第4款之規定，聲請撤銷被告之緩刑宣告，併予陳明。
四、沒收部分：
　　被告因本案非法清理廢棄物之行為獲有10萬元之所得，業據
    被告供陳明確（本院卷第32頁至第33頁），且未扣案，爰依
    刑法第38條之1第1項前段、第3項之規定宣告沒收之，於全
    部或一部不能沒收或不宜執行沒收時，追徵其價額。
據上論斷，應依刑事訴訟法第273 條之1 第1 項、第299 條第1 
項前段，判決如主文。
本案經檢察官黃立夫偵查起訴，檢察官謝宏偉到庭執行職務。
中　　華　　民　　國　　111 　年　　7 　　月　　26　　日
                  刑事第七庭    法  官  黃偉銘
以上正本證明與原本無異。
如不服本判決應於收受判決後20日內向本院提出上訴書狀，並應
敘述具體理由；其未敘述上訴理由者，應於上訴期間屆滿後20 
日內向本院補提理由書（均須按他造當事人之人數附繕本）。「
切勿逕送上級法院」。
                                 書記官  廖千慧
中　　華　　民　　國　　111 　年　　7 　　月　　26　　日
附錄本案論罪科刑法條全文：
廢棄物清理法第46條
有下列情形之一者，處1 年以上5 年以下有期徒刑，得併科新臺
幣1 千5 百萬元以下罰金：
一、任意棄置有害事業廢棄物。
二、事業負責人或相關人員未依本法規定之方式貯存、清除、處
    理或再利用廢棄物，致污染環境。
三、未經主管機關許可，提供土地回填、堆置廢棄物。
四、未依第四十一條第一項規定領有廢棄物清除、處理許可文件
    ，從事廢棄物貯存、清除、處理，或未依廢棄物清除、處理
    許可文件內容貯存、清除、處理廢棄物。
五、執行機關之人員委託未取得許可文件之業者，清除、處理一
    般廢棄物者；或明知受託人非法清除、處理而仍委託。
六、公民營廢棄物處理機構負責人或相關人員、或執行機關之人
    員未處理廢棄物，開具虛偽證明。